最　高　行　政　法　院　裁　定　　　　　　　　　九十三年度裁字第一二二五號
　　抗　告　人　甲○○
右抗告人因與相對人桃園縣政府間工商登記事件，對於中華民國九十二年五月十五日
臺北高等行政法院九十一年度訴字第一七六六號裁定，提起抗告，本院裁定如左：
　　主  文
抗告駁回。
抗告訴訟費用由抗告人負擔。
　　理  由
一、按抗告法院認抗告為不合法或無理由者，應為駁回抗告之裁定。次按依國家賠償
    法第十一條第一項、第十二條及行政訴訟法第七條規定，國家賠償之訴，當事人
    得循民事訴訟法或行政訴訟法所定程序為之。其依民事訴訟法請求者，依國家賠
    償法第十條第一項、第二項、第十一條第一項規定，應先以書面向賠償義務機關
    請求，協議不成始得提起民事訴訟；如依行政訴訟法第七條規定，於行政訴訟之
    同一程序中合併請求損害賠償者，因該規定屬國家賠償法之特別規定，應優先適
    用，而行政訴訟法並無起訴前應先經協議之規定，則人民於起訴前，自不以先行
    協議為必要。另此項損害賠償訴訟，既係於行政訴訟同一程序中合併提起，必行
    政訴訟合法提起，始有合併提起之可言，苟行政訴訟之提起並非合法，即無從合
    併提起損害賠償訴訟。
二、本件抗告人主張：本件相對人八十九年十二月二十九日製作之原處分書有所誤繕
    ，相對人未告知救濟期間或告知錯誤未為更正，致抗告人遲誤，依行政程序法第
    九十八條第三項規定，抗告人自處分書送達後一年內聲明不服，視為於法定期間
    內所為。另依國家賠償法第六條「國家損害賠償，本法及民法以外其他法律有特
    別規定者，適用其他法律。」之規定，抗告人已向經濟部提起訴願，並依行政訴
    訟法第七條提起行政訴訟，於同一程序合併請求被勒令停止營業所造成之投資損
    害賠償，自無不合云云。為此求為廢棄原裁定，並撤銷訴願決定及原處分，暨命
    相對人賠償損害。
三、本件原裁定以：相對人所為九十年一月三日八九府建商字第二五二九九三號處分
    書，業經於九十年一月六日送達抗告人住所，由抗告人之姊陳盈君收受，其訴願
    期間應至九十年二月八日屆滿，抗告人遲至九十年十一月二十六日始提起訴願，
    已逾法定不變期間，其訴願為不合法。另抗告人請求國家賠償部分，未經依國家
    賠償法第十條規定之協調程序，其逕行起訴，為不合法，爰駁回抗告人於原審之
    訴。經查：關於請求撤銷行政處分部分，抗告人雖以相對人於八十九年十二月二
    十九日所製作之處分書，違反有關提起訴願期間之教示規定，指摘原裁定此部分
    違誤。惟本件原處分並非於八十九年十二月二十九日所製作者，是抗告人之指摘
    顯非就原處分而為，自非可取，其進而據以指摘原裁定此部分違誤，求為廢棄，
    為無理由，應予駁回。至關於損害賠償部分，揆之前開規定及說明，本件抗告人
    未先與相對人協議即提起此部分之訴，原無不合。原裁定以抗告人未先與相對人
    協議即逕行起訴，為不合法，其見解則有可議。本件抗告人所提起之撤銷行政訴
    訟既不合法，已如前述，則關於損害賠償部分之訴訟原無法合併提起，其合併提
    起此部分訴訟，於法未合，應予駁回，此項結論則與原裁定無異。抗告人就此部
    分亦求為廢棄，難認為有理由，應予駁回。
四、依行政訴訟法第一百零四條、民事訴訟法第九十五條、第七十八條，裁定如主文
    。
中　　華　　民　　國　　九十三　　　年　　　九　　　　月　　二十三　　　日
                    最 高 行 政 法 院  第 二 庭
                                審 判 長 法  官　　　葉　振　權
                                         法  官      鍾  耀  光
                                         法  官　　　姜  仁  脩
                                         法  官　　　劉　鑫　楨
                                         法  官　　　吳　明　鴻
右  正  本  證  明  與  原  本  無  異
　　　　　　　　　　　　　　　　　　　　 法院書記官　阮  桂  芬
中　　華　　民　　國　　九十三　　　年　　　九　　　　月　　二十三　　　日
